# 商业企业直运模式销售货物

提问人：鬼唱歌 时间：2013-12-03 12:30:57
公司下属企业是副食品销售公司。大多数业务是接到客户订单后，联系供货商，副食品直接由供货商运送至客户仓库。不进自己的仓库，不办理出入库手续。直接通过 借应收账款——XX客户 贷 主营业务收入 应交增值税； 与 借 主
营业务成本 贷 应付账款——XX供货商 应交增值税 科目做账做掉了。 今年CPA审计指出，这不符合企业会计准则规定。按照准则必须办理出入库手续，通过“库存商品"过渡。哪怕是点对点直接由供货单位发运给客户的，也必须在自己“库存商品"科目过一过。 请教一下，执行企业会计准则的商贸企业，直运模式会计处理是必须通过这种形式处理的吗？先谢谢了

回答人：chenyiwei
这个问题首先要明确该企业作为中间商，应采用“总额法”还是“净额法”确认收入。如果符合按照“净额法”确认收入的条件，则直接把所赚取的佣金确认为提供劳务收入，不确认存货。
如果采用“总额法”确认收入，则从加强内部控制、完整体现在业务执行过程中风险和报酬的承担和转移情况而言，这样做是必要的。
最主要的问题是：如果根据企业与买卖双方分别签订的合同，在某一段时间内（例如货物从卖方出库后到到达买方仓库之前的运输途中），其所有权上的主要风险和报酬要转移给该中间商，则中间商就应当在报表上将其列报为自己的存货。如果按照你的处理方法，则没有充分体现出这一点。当然，在日常账务处理中，如果从卖方出库到买方入库的时间间隔很短，也不排除在日常账务中可以简化处理，但到期末资产负债表日，应关注还有哪些没有履行完毕的此类合同，根据合同条款判断是否需要确认采购和存货。

提问人：鬼唱歌 时间：2013-12-03 13:31:41
陈版，公司在销售过程中不承担任何风险。如果货物运到客户手中有短缺等情况，仍由供货商负责补齐（合同明确约定的）。从接订单到通知供货商送货再到客户收货，基本都在 2 周时间内完成。公司采用总额法核算。但公司仓库容量很小，如果虚拟一笔出入库的手续，就会出现小仓库存放大存货的悖论，当初考虑直接结转，也是出于这方面的考虑。请陈版再提提建议。

回答人：chenyiwei
1 、要注意：“公司在销售过程中不承担任何风险。如果货物运到客户手中有短缺等情况，仍由供货商负责补齐”这一点不能必然得出“公司在销售过程中不承担任何风险”的结论。例如，是否可能出现这样的情况：公司与买方签订的协议约定，如果运到买方处的货物发生短缺、毁损等，在应由公司先承担赔偿责任，再向卖方追偿？如果是，则公司仍然是合同履行中的首要责任人，相应承担风险。 2 、建议梳理公司签订两个合同的流程，考虑公司是否实质上作为其中一方的代理人，受托从事买卖交易，公司从该交易中取得的收益是否为事先固定的，是否承担两个合同谈判过程中的价格差收益和风险等。 在此基础上，考虑收入确认模式应采用“总额法”还是“净额法”，如果是总额法的，则应体现出存货的出入库流程。当然并不是真的要进入本公司的仓库，因为会计上确认存货并不是以放在本公司仓库内为前提的。